臺灣高等法院臺中分院民事裁定
110年度聲字第138號
聲  請  人  南投縣○○鎮○○

法定代理人  廖志城  


相  對  人  吳明昌  

            楊琇媚  

共      同
代  理  人  盧孟和  
上列當事人間聲請返還擔保金事件，本院裁定如下：
    主  文
臺灣南投地方法院108年度存字第26號擔保提存事件，聲請人所
提存之擔保金新臺幣47,841元，准予發還。 
    理  由
一、聲請意旨略以：聲請人前對於本院106年度上易字第202號確
    定判決提起再審之訴（本院107年度再易字第84號，下稱系
    爭再審之訴），並聲請停止執行，經本院108年度聲字第18
    號裁定准予聲請人以新臺幣（下同）47,841元提供擔保後，
    臺灣南投地方法院（下稱南投地院）107年度司執字第24061
    號返還土地事件（下稱系爭執行事件）於系爭再審之訴終結
    前停止強制執行程序，聲請人並以南投地院108年度存字第2
    6號提存事件提存上開擔保金在案。茲因系爭再審之訴業已
    經判決駁回確定，訴訟已經終結，又上開強制執行程序亦經
    執行，供擔保原因業已消滅。聲請人為取回擔保金，已寄發
    存證信函催告相對人於21日內行使權利，遭郵局以不獲會晤
    相對人，招領逾期為理由退回，相對人迄未行使權利，爰依
    民事訴訟法第104條第1項第3款之規定，聲請裁定准予返還
    擔保金等語。
二、按訴訟終結後，供擔保人證明已定20日以上之期間，催告受
    擔保利益人行使權利而未行使者，法院應依供擔保人之聲請
    ，以裁定命返還其提存物，民事訴訟法第104條第1項第3款
    定有明文。前開規定，於其他依法令供訴訟上之擔保者準用
    之，並為同法第106條所明定。次按，受敗訴確定之當事人
    （供擔保人）於對造當事人（受擔保利益人）聲請強制執行
    之際，對原確定判決提起再審之訴，聲請法院定相當並確實
    之擔保而停止執行程序者，於再審之訴敗訴確定後，強制執
    行停止之事由消滅，應繼續強制執行時，即相當於民事訴訟
    法第104條第1項第3款所指訴訟終結（最高法院92年度台抗
    字第533號裁判意旨參照）。再按表意人將其意思表示以書
    面郵寄掛號寄送至相對人之住所地，郵務機關因不獲會晤相
    對人，而製作招領通知單通知相對人領取者，除相對人能證
    明其客觀上有不能領取之正當事由外，應認相對人受招領通
    知時，表意人之意思表示已到達相對人而發生效力，不以相
    對人實際領取為必要（最高法院109年度台上大字第908號裁
    定意旨參照)。
三、經查：
㈠、本院106年度上易字第202號返還土地事件判決聲請人敗訴確
    定，相對人持該確定判決之執行名義對聲請人聲請強制執行
    ，由南投地院以系爭執行事件受理。聲請人就上開確定判決
    提起系爭再審之訴，並聲請停止執行，經本院108年度聲字
    第18號裁定准聲請人提供擔保金47,841元後停止系爭執行事
    件之強制執行程序，聲請人遂將擔保金47,841元以南投地院
    108年度存字第26號提存於南投地院提存所。嗣系爭再審之
    訴經本院於108年4月23日判決駁回而確定，而系爭強制執行
    事件亦經南投地院民事執行處派員並會同員警於108年7月22
    日依系爭執行名義執行，於執行後，當場由司法事務官諭知
    解除聲請人就執行標的土地之占有，將土地交予相對人接管
    ，並揭示點交公告於現場等情，有聲請人提出之前揭南投地
    院105年度訴字第389號、本院106年度上易字第202號判決、
    本院108年度聲字第18號裁定、南投地院108年度存字第26號
    提存書、國庫存款收款書、本院107年度再易字第84號判決
    、執行筆錄、點交切結、接管不動產切結等影本為證（見本
    院卷第11至61頁），並經本院調閱前揭事件卷宗核閱無訛。
    是以系爭再審之訴之訴訟應已終結，可堪認定。
㈡、聲請人於再審之訴訴訟終結後之108年6月26日以○○北平街郵
    局存證號碼第37號存證信函催告相對人於函到21日內行使權
    利，有上開存證信函在卷可憑（見本院卷第63至65頁）。又
    上開存證信函雖因相對人招領逾期而遭退回，有退件信封、
    回執在卷可參影本附卷足參（見本院卷第67至69頁），惟觀
    之上開存證信函所載郵寄地址，聲請人係將存證信函寄至相
    對人吳明昌之南投縣○○鎮○○街00號（下稱○○○街00號）之址
    、寄至相對人楊琇媚之南投縣○○鎮○○街00號之址，核與相對
    人在本院106年度上字第202號訴訟事件、系爭執行事件之送
    達地址均相同，亦與相對人在系爭執行事所提之108年7月8
    日陳報狀所載地址相同（附於107年度司執字第24061號卷）
    ，足見聲請人係對相對人之住居所為送達。吳明昌雖於110
    年10月4日具狀陳稱其已將○○○街00號出租等語，然而在聲請
    人於108年6月26日寄發上開存證信函時，相對人向法院陳報
    之地址仍為○○○街00號。吳明昌既未提出其已將上址出租及
    何時出租之證明，無從認吳明昌在聲請人寄發上開存證信函
    時已經變更其住居所。
㈢、此外，相對人另於書狀陳稱吳明昌如有掛號信件須至指定郵
    局招領，其承租人會轉知其領取或由盧孟和協助領取後交予
    吳明昌；又楊琇媚因務農而早出晚歸，如有掛號郵件，均由
    長子盧孟和至郵局領取；本件聲請人係以平信而未以掛號寄
    送存證信函致相對人未收受，應屬郵務士或聲請人之疏失云
    云。惟查，聲請人寄發之存證信函係以掛號方式寄至相對人
    上述住居所，並經○○郵局為招領通知，嗣因相對人逾期招領
    而遭退回，有聲請人提出之上開存證信函掛號函件、回執及
    ○○郵局招領逾期戳章在卷可稽（見本院卷第63至69頁），則
    相對人陳稱聲請人係以平信而未以掛號方式寄送上開存證信
    函，並無足採。此外，依相對人前揭所述，亦無從認定相對
    人有何客觀上不能領取本件存證信函之正當事由。是以依最
    高法院109年度台上大字第908號裁定意旨及前揭說明，本件
    聲請人向相對人送達之上開存證信函，因郵務機關不獲會晤
    相對人，而製作招領通知單通知相對人領取，應認相對人受
    郵務機關招領通知時，聲請人通知行使權利之意思表示已到
    達相對人，而生合法送達及催告行使權利之效力。此外，本
    院關於相對人有無行使權利乙節，另發函向南投地院查詢，
    經該院以110年9月8日投院明民字第0000000000號函覆：經
    以電腦索引卡系統查詢，除105年度訴字第389號（即本院10
    6年度上字第202號之原審案號）外，查無其他損害賠償或民
    事事件（見本院卷第91頁），則聲請人主張相對人經其定20
    日以上之期間催告行使權利而未行使，應屬事實。從而，聲
    請人依據民事訴訟法第106條準用第104條第1項第3款之規定
    聲請返還擔保金，核無不合，應予准許。
四、據上論結，本件聲請為有理由，爰裁定如主文。
中　　華　　民　　國　　110 　年　　10　　月　　6 　　日
              民事第五庭    審判長法　官  游文科
                                  法　官  楊珮瑛
                                  法　官  李慧瑜
正本係照原本作成。
不得抗告。
                                  書記官  陳秀鳳
　　　　　　　　　　　　　　　　　
中　　華　　民　　國　　110 　年　　10　　月　　6 　　日